臺灣高等法院民事判決　　　　　　　　95年度上易字第1041號
上　訴　人　乙○○
被上訴　人　台北富邦商業銀行股份有限公司
法定代理人　戊○○
訴訟代理人　丙○○
被上訴　人　富邦資產管理股份有限公司
法定代理人　甲○○
訴訟代理人　葉明叡
被上訴　人　丁○○
上列當事人間請求債務人異議之訴事件，上訴人對於中華民國95
年 9月28日台灣士林地方法院95年度訴字第 632號判第一審判決
提起上訴，經本院於95年3月20日言詞辯論終結，判決如下：
    主  文
上訴駁回。
第二審訴訟費用由上訴人負擔。
    事實及理由
一、上訴人起訴主張：上訴人於民國（下 同）78年7月21日以其
    所有坐落台北市○○區市○段2小段107地號土地及其上門牌
    號碼台北市○○區○○路115巷7號建物供擔保，向被上訴人
    台北富邦商業銀行股份有限公司（下稱台北富邦銀行）和平
    分行設定抵押權，貸款新台幣（下 同）700萬元。前開貸款
    於87年 7月25日轉期時，被上訴人丁○○以節省利息為由，
    詐騙上訴人將訴外人即上訴人之子李新猷積欠銀行之信用貸
    款100萬元 ，轉入上訴人貸款帳戶，上訴人依丁○○指示簽
    立100萬元 借據及同額支票，並將支票交予被上訴人丁○○
    作轉帳憑證。嗣上訴人於 92年2月25日要求被上訴人丁○○
    將該100萬元 信貸轉回李新猷帳戶，丁○○以：將致李新猷
    多付利息，及自 92年3月起已由李新猷自行電匯至銀行付息
    為由，拒絕將該貸款轉回李新猷帳戶。 92年6月因貸款到期
    ，欲辦理轉期手續，上訴人與李新猷同去銀行對保，被上訴
    人丁○○告知李新猷改為長期貸款可省息一半，遂由李新猷
    另簽100萬 借據，惟被上訴人丁○○並未歸還上訴人所簽立
    之借據。同年 7月25日，因李新猷之長期貸款未獲核准，由
    另一行員熊薇薇通知上訴人再去辦理原短期貸款之轉期，並
    堅持要上訴人須另簽100萬元借據，上訴人乃向丁○○追索1
    00萬元借據及 86年7月25日簽留之空白帳戶聯保卡，被上訴
    人丁○○拒絕返還。 92年8月28日熊薇薇叫上訴人交付印章
    ，將李新猷7年長期貸款借據改為1年短貸，仍由李新猷按月
    付息。惟上訴人嗣後向地政事務所申請抵押權設定資料，始
    發現被上訴人台北富邦銀行竟偽造文書，擅將設定額度提高
    為1000萬元。上訴人再從對帳單中發現，該 87年間之100萬
    元貸款，於 87年12月3日撥入上訴人之甲存019910帳戶，同
    日由李新猷持上訴人交丁○○之支票背書提領，償還其100
    萬元信貸呆帳。被上訴人台北富邦銀行於 94年4月11日聲請
    民事裁定拍賣抵押物，其所憑之債權，實為李新猷所借之信
    用貸款。又台北富邦銀行之法定代理人即訴外人林基源未告
    知上訴人，暗中將債權轉讓予被上訴人富邦資產管理股份有
    限公司（下稱富邦資產公司），由被上訴人富邦資產公司查
    封上訴人前開房地，以規避違法行為。爰依強制執行法第14
    條規定提起債務人異議之訴，請求撤銷台灣士林地方法院95
    年度執字第10501號拍賣抵押物事件之強制執行程序（ 上訴
    人於原審追加林基源、甲○○為被告部分，業經原審以95年
    9月28日95年度訴字第632號裁定駁回在案，上訴人不服，提
    起抗告，業經本院以95年12月12日裁定駁回確定，併予敘明
    ）。
二、被上訴人台北富邦銀行則以：被上訴人台北富邦銀行依上訴
    人所簽具之抵押權設定契約書及92年8月28 日之借據聲請拍
    賣抵押物，於前開執行名義成立前或成立後，並無債權不成
    立或消滅或妨礙債權人請求之事由發生。且台北富邦銀行業
    依金融機構合併法第18條第3項規定，於94年6月16日將債權
    讓予被上訴人富邦資產公司，被上訴人台北富邦銀行並非執
    行債權人。原告對被上訴人台北富邦銀行依強制執行法第14
    條提出債務人異議之訴，顯無理由等語資為抗辯。
    被上訴人富邦資產公司則以：上訴人已清償，被上訴人富邦
    資產公司已撤回執行等語資為抗辯。
    被上訴人丁○○則以：上訴人濫行起訴，被上訴人丁○○刑
    事部分業經臺灣台北地方法院檢察署檢察官為不起訴處分等
    語資為抗辯
三、原審對於上訴人之請求，判決上訴人全部敗訴，上訴人聲明
    不服，提起上訴，求為廢棄原審判決，並撤銷台灣士林地方
    法院95年度執字第 10501號拍賣抵押物事件之強制執行程序
    。被上訴人則求為判決駁回上訴。
四、經查：(一)上訴人於78年 7月21日以其所有台北市○○區市○
    段2小段107地號土地及台北市○○區○○路115巷7號房屋，
    向被上訴人台北富邦銀行設定抵押權，擔保上訴人對台北富
    邦銀行之貸款。(二)台北富邦銀行就前開房地向原審聲請拍賣
    抵押物，經原審以 94年度拍字第247號民事裁定准予拍賣。
    (三)台北富邦銀行於94年6月16日將其對上訴人之100萬元債權
    讓與富邦資產公司。(四)富邦資產公司向原審民事執行處聲請
    拍賣上訴人房地，經原審以 95年度執字第10501號受理，因
    上訴人到院清償，債權人被富邦資產公司於 96年1月19日撤
    回執行，強制執行程序業已終結等情，為兩造所不爭，並有
    他項權利證明書、臺灣士林地方法院 94年度拍字第247號民
    事裁定、債權讓與及債權額結算確定證明書、臺灣士林地方
    法院囑託塗銷查封登記書、臺灣士林地方法院95年度執字第
    10501號執行卷影本可證（ 見原審卷第34頁、第74頁至第77
    頁、第78頁、本院卷第117頁、及外放證物），堪信為真。
五、按「執行名義無確定判決同一之效力者，於執行名義成立前
    ，如有債權不成立或消滅或妨礙債權人請求之事由發生，債
    務人亦得於強制執行程序終結前提起異議之訴」，強制執行
    法第14條第２項定有明文。經查，被上訴人富邦資產公司於
    95年4月28日以原審94年拍字第247號准予拍賣抵押物裁定為
    執行名義，向原審民事執行處聲請對上訴人為強制執行，惟
    該執行程序業已終結，已如前述，即無提起債務人異議之訴
    ，請求撤銷執行程序之必要。況債務人異議之訴應以債權人
    為被告，其當事人始為適格。原審 95年度執字第10501號拍
    賣抵押物執行事件之執行債權人係「被上訴人富邦資產公司
    」，「被上訴人台北富邦銀行」、「丁○○」並非執行債權
    人，上訴人列被上訴人台北富邦銀行及丁○○為被告，其當
    事人不適格。從而，上訴人對被上訴人３人提起債務人異議
    之訴，請求撤銷原審 95年度執字第10501號執行事件之執行
    程序，為無理由，應予駁回。
六、綜上所述，上訴人依強制執行法第14條第２項規定，請求撤
    銷原審 95年度執字第10501號執行事件之執行程序，為無理
    由，不應准許。原審為上訴人敗訴之判決，理由雖然不同，
    結果並無不合。上訴意旨指摘原判決不當，求予廢棄改判，
    為無理由，應予駁回。
七、本件事證已臻明確，兩造其餘攻擊、防禦方法及未經援用之
    證據，經本院審酌後認對判決結果不生影響，爰不一一論列
    ，附此敘明。
八、據上論結，本件上訴為無理由，依民事訴訟法第449條第2項
    、第78條，判決如主文。
中　　華　　民　　國　　96　　年　　4　　月　　3  　　日
                      審判長法官  鄭雅萍
                            法官  薛中興
                            法官  林恩山
正本係照原本作成。
不得上訴。
中　　華　　民　　國　　96　　年　　4 　　月　　4 　　日
　　　　　　　　　　　 　　書記官　周淑靜
